【裁判字號】    94,保險上,27
【裁判日期】    950322
【裁判案由】    給付保險金
【裁判全文】
臺灣高等法院臺中分院民事判決        94年度保險上字第27號
上  訴  人
即原審原告  張福財即聲色視聽歌唱
訴訟代理人  張富慶律師
複 代理 人  丙○○
被 上訴 人  新光產物保險股份有限公司
法定代理人  甲○○
訴訟代理人  乙○○
上列當事人間給付保險金事件，上訴人對於中華民國94年10月28
日臺灣臺中地方法院第一審判決（94年度保險字第30號），提起
上訴，本院於中華民國95年3月8日辯論終結，判決如下：
    主      文
上訴駁回。
第二審訴訟費用由上訴人負擔。
    事實及理由
一、本件原審判決記載之事實及理由，均無違誤，爰引用之。
二、上訴人上訴意旨略以：按人行道不得臨時停車，道路交通安
    全規則第111條第1項第1款定有明文。又騎樓淨寬不得小於
    2.5公尺，亦為台中市騎樓設置標準第3條後段所明定。查上
    訴人於系爭火災發生前，曾數次經相關權責單位勸導，要求
    將停放於騎樓之機車撤離，然因營業需要之故，上訴人均未
    確實遵行，導致案發當日停放於騎樓之機車燃燒毀損，並成
    為火勢由建物外牆往上擴大延燒之媒介，致使該棟大樓二樓
    以上之建物慘遭祝融。且該騎樓因停放多數機車，導致淨寬
    小於2.5公尺，妨人員通行，使上訴人無力阻止火災之發
    生，及救火人員迅速滅火，上訴人違反規定行為與火災發生
    ，具有相當因果關係，依民法第184條規定，對第三人財物
    損害，確有賠償責任。均屬被上訴人承保範圍云云。
三、被上訴人答辯意旨則以：按道路交通管理處罰條例第7條之
    2第1項第3款「違規停車而駕駛人不在場」之處罰對象，原
    則上為汽車駕駛人，例外為汽車所有人，均非上訴人。上訴
    人僅係一民間營利公司，非同法第7條第2項所稱之交通助理
    人員，並無公權力，對汽機車駕駛人無法強制驅離。縱然上
    訴人任令機車停放於騎樓前，果如其自認為一過失行為，則
    與訴外人曾員衝撞導致火災發生之事實，有前後因果關係，
    此係多種原因連續發生所引起之損失。本案前因為除外危險
    ，若後因為承保危險，管理上被上訴人仍不負賠償之責等語
    置辯。
四、按民法所定之侵權行為損害賠償責任，須加害行為與損害間
    有相當因果關係，而所謂相當因果關係，乃指加害行為在一
    般情形下，依社會通念，皆能發生該等損害結果之連鎖關係
    。果無相當因果關係，侵權行為即無成立餘地。查本件火災
    發生因果係因訴外人曾耀堂駕駛小客車內載三桶瓦斯，駛至
    上訴人所營聲色視聽歌唱營業處所之一樓，並開啟瓦斯將車
    衝入大門營業廳內，撞及櫃後起火燃燒，為兩造所不爭執
    ，堪以認定。縱如上訴意旨所指其未適當管制騎樓之機車成
    為擴大延燒之媒介，並妨救火；惟依相當因果關係理論，
    於騎樓停放機車，依社會通念，不必然會引起火災，造成損
    害。故本件於騎樓停放機車行為對系爭火災發生所造成損害
    ，並無相當因果關係。上訴意旨所指其未適當管制騎樓機車
    ，亦與系爭火災無相當因果關係。第三人不得以其因系爭火
    災致生損害，請求上訴人負賠償責任。從而系爭火災縱因此
    而造成損害，然因非兩造所定系爭保險契約承保範圍所指：
    「被保險人因在保險期間內發生下列意外事故致第三人體傷
    、死亡或第三人財物損害，依法應負賠償責任，而受賠償請
    求時，保險人對被保險人負賠償之責：(一)被保險人或其受僱
    人因經營業務之行為在本保險單載明之營業處所內發生之意
    外事故。(二)被保險人營業處所之建築物、通道、機器或其他
    工作物所發生之意外事故。」（見原審卷第62、63頁）。上
    訴人尚不得請求被保險人依系爭保險契約負賠償責任。原審
    據此為上訴人敗訴判決，並無不合。上訴意旨指摘原判決不
    當，求予廢棄改判，非有理由，應予駁回。
五、本件事證已明，兩造其餘攻擊、防禦方法，經核與本判決之
    結果不生影響，爰不一一論述。
據上論結，本件上訴為無理由，依民事訴訟法第449條第1項、第
78條，判決如主文。
中    華    民    國    95    年    3     月    22    日
                  民事第一庭    審判長法  官  吳火川
                                      法  官  饒鴻鵬
                                      法  官  陳蘇宗
以上正本係照原本作成。
如對本判決上訴，須於收受判決送達後20日內向本院提出上訴書
狀，其未表明上訴理由者，應於提出上訴後20日內向本院提出上
訴理由書 (須按他造人數附具繕本)。上訴時應提出委任律師為
訴訟代理人之委任狀。具有民事訴訟法第466條之1第1項但書或
第2項之情形為訴訟代理人者，另應附具律師及格證書及釋明委
任人與受任人有該條項所定關係之釋明文書影本。
                                      書記官  許哲禎
中    華    民    國    95    年    3     月    23    日
                                                      Ｖ


司法院資訊處製作；財團法人民間司法改革基金會備份。
